【裁判字號】    92,上易,531
【裁判日期】    920506
【裁判案由】    賭博等
【裁判全文】
臺灣高等法院刑事判決                            九十二年度上易字第五三一號
    上  訴  人
    即  被  告  甲○○
右上訴人因電子遊戲場業管理條例等案件，不服臺灣板橋地方法院九十一年度易字第
三五九一號，中華民國九十二年一月二十四日第一審判決（起訴案號：臺灣板橋地方
法院檢察署九十一年度偵字第一三五九二號）提起上訴，本院判決如左：
    主  文
原判決撤銷。
甲○○違反未依規定辦理營利事業登記，不得經營電子遊戲場業之規定，處拘役參拾
日，如易科罰金，以參佰元折算壹日。
    事  實
一、甲○○明知未依電子遊戲場業管理條例規定辦理營利事業登記者，不得經營電子
    遊戲場業，竟基於經營電子遊戲場之犯意，於民國九十一年七月廿二日晚間七時
    許起，在台北縣三重市○○街六十六號永福國小前，擺設電子遊戲機具「紅螞蟻
    彈珠台」八台、「七龍珠彈珠台」十六台（均含ＩＣ板，共二十四塊），與不特
    定之客人把玩，並藉以經營電子遊戲場業務。嗣於當日晚間八時許，經警在上址
    當場查獲，並查獲插電營業中之電子遊戲機具「紅螞蟻彈珠台」八台、「七龍珠
    彈珠台」十六台（均含ＩＣ板，共二十四塊，已交由甲○○代保管）。
二、案經臺北縣政府警察局三重分局報告臺灣板橋地方法院檢察署檢察官聲請簡易判
    決處刑，本院改依通常程序審理。
    理  由
一、訊據上訴人即被告甲○○坦承右揭事實不諱，並有現場照片及機具照片二幀及扣
    案之電子遊戲機具二十四台（含ＩＣ板二十四塊）在卷可資佐證，被告甲○○之
    自白與事實相符，事證明確，被告犯行洵堪認定。
二、按未依電子遊戲場業管理條例規定辦理營利事業登記者，不得經營電子遊戲場業
    ，違反者應予處罰，電子遊戲場業管理條例第十五條、第二十二條分別定有明文
    ，本件被告甲○○未依電子遊戲場業管理條例辦理營利事業登記，即違反電子遊
    戲場業管理條例第十五條規定，在上址非法經營電子遊戲場業，擺設電子遊戲機
    具，核其所為係係違反電子遊戲場業管理條例第十五條之規定，應依同條例第二
    十二條規定論處。
三、原審予以論罪科刑，固非無見，惟按扣按之電子遊戲機具（即「紅螞蟻彈珠台」
    、「七龍珠彈珠台」計二十四台（均含ＩＣ板），並非違禁物，依本件犯罪形態
    ，僅係消極的未依電子遊戲場業管理條例規定辦理營利事業登記，而構成違法而
    已，並非直接以扣案物品作為未登記之犯罪工具，自難認定扣案物品為被告供犯
    罪所用之物（最高法院九十年度台非字第一七三號判決參照），故不應於本件中
    諭知沒收。原審竟以供犯罪所用之物而諭知沒收，自有未洽，被告上訴仍執陳詞
    否認犯罪，固無足取，然原判決既有可議，則屬無可維持，應由本院予以撤銷，
    爰審酌被告甲○○不依循規定逕自擺放電子遊戲機具招攬營業，且擺設地點位在
    學校附近，對就學中之學童非無影響，同時參酌被告甲○○之素行尚佳，有台灣
    高等法院檢察署刑案紀錄簡覆表一件在卷可考，及其犯罪手段、擺設時間未長之
    所生危害、犯罪後坦承犯行態度良好等一切情狀，量處如主文所示之刑，並諭知
    易科罰金之折算標準示懲。至查獲電子遊戲機具如上計二十四台，依上說明即不
    再為沒收之宣告。
四、公訴人另以：被告甲○○基於以賭博為常業之犯意，以其在上址擺設之電子遊戲
    機具與不特定之賭客賭博財物，並賴以維生，認被告涉犯刑法第二百六十七條之
    常業賭博罪嫌。訊據被告甲○○堅決否認有何賭博犯行，辯稱：伊當天擺設機台
    插電營業後就被警察查獲，並沒有任何客人把玩，伊擺設之目的是要讓小朋友把
    玩、兌換獎品，但實際上並沒有人把玩，伊並沒有以賭博維生之意思等語。按未
    遂犯之處罰，以有特別規定者為限，刑法第廿五條第二項定有明文。又刑法第二
    百六十六條、第二百六十七條之賭博罪並無處罰未遂犯之規定。經查，被告甲○
    ○於偵查中固供稱：「（問：換的獎品有數量限制？）中多少分，就換多少」等
    語（參見偵查卷第十八頁背面），惟其於警詢中供稱：「警方到達現場時我才剛
    插電營業，並沒有顧客開始把玩」等語（參見偵查卷第十頁正面），核與其於本
    院審理中所辯情節相符，況且參酌警方拍攝查獲現場及機具照片二幀，當時確實
    並無任何客人把玩被告所擺設之機台，顯見被告辯稱迄於查獲時，並無任何客人
    把玩等語，應非無稽，堪以採信。綜上所述，雖然被告已著手於賭博犯行之實行
    ，但尚未遂行其賭博犯行，而賭博罪又無未遂犯之處罰規定，自難遽對被告以賭
    博罪或常業賭博罪相繩。惟因公訴人認被告此部分如成立犯罪，則與前開有罪部
    分有牽連犯之裁判上一罪關係，爰不另為無罪之諭知，附此敘明。
據上論斷，應依刑事訴訟法第三百九十六條第一項前段、第三百六十四條、第二百九
十九條第一項前段，電子遊戲場業管理條例第二十二條，刑法第十一條前段、第四十
一條第一項前段，罰金罰鍰提高標準條例第一條前段、第二條，判決如主文。
本案經檢察官陳為練到庭執行職務。
中    華    民    國      九十二      年      五      月      六        日
                              臺灣高等法院刑事第一庭
                                  審判長法  官  李  相  助
                                        法  官  魏  新  國
                                        法  官  黃  聰  明
右正本證明與原本無異。
不得上訴。
                                        書記官  耿  鳳  君
中    華    民    國      九十二      年      五      月      六        日
附錄本案論罪科刑法條全文
電子遊戲場業管理條例第二十二條
違反第十五條規定者，處行為人一年以下有期徒刑、拘役或科或併科新台
幣五十萬元以上二百五十萬元以下罰金。


司法院資訊處製作；財團法人民間司法改革基金會備份。
